【裁判字號】    98,交聲,4075
【裁判日期】    981230
【裁判案由】    交管條例聲異
【裁判全文】
臺灣板橋地方法院交通事件裁定        98年度交聲字第4074號
原處分機關  交通部公路總局臺北區監理所基隆監理站
異  議  人
即受處分人  甲○○
上列異議人即受處分人因違反道路交通管理處罰條例案件，對於
原處分機關交通部公路總局臺北區監理所基隆監理站於中華民國
98年10月1 日所為之基監字第裁42-C00000000、42-C00000000號
處分不服，聲明異議，本院裁定如下：
    主  文
異議均駁回。
    理  由
一、異議意旨略以：伊於案發時係騎乘該機車至宜蘭買東西，何
    以員警會看見伊於斯時騎乘該機車在樹林柑園一帶出現？請
    員警提出照片、證據，爰依法聲明異議云云。
二、按汽車（含機器腳踏車，下同）駕駛人，行經有燈光號誌管
    制之交岔路口闖紅燈者，處新臺幣（下同）1,8000元以上5,
    400 元以下罰鍰，並記違規點數3 點，以及汽車駕駛人，駕
    駛汽車有違反本條例之行為，經交通勤務警察或依法令執行
    交通稽查任務人員制止時，不聽制止或拒絕停車接受稽查而
    逃逸者，除按各該條規定處罰外，處3,000 元以上6,000 元
    以下罰鍰，並記違規點數1 點，道路交通管理處罰條例第53
    條第1 項、第60條第1 項、第63條第1 項第1 款、第3 款分
    別定有明文。
三、經查：
(一)、異議人即受處分人甲○○於民國98年2 月4 日16時30分許，
    騎乘車牌號碼RIS-472 號輕型機車沿臺北縣樹林市○○街行
    駛，行經該路與佳園路1 段75巷交岔路口時，該路口設有燈
    光號誌管制，其於行駛方向之燈光號誌為紅燈時，闖越該交
    岔路口左轉至八德街往鶯歌方向，而違反道路交通管理處罰
    條例第53條第1 項之規定，隨即為在八德街往鶯歌方向執行
    勤務之員警乙○○發現，經員警乙○○持指揮棒示意異議人
    停車接受稽查，異議人拒絕接受稽查而騎乘該機車逃逸之事
    實，業據證人乙○○於本院訊問時具結證述：當時站在八德
    街往鶯歌方向，距離路口約不到100 公尺，可以看得到八德
    街往鶯歌方向及八德街往樹林方向號誌，當時八德街往佳園
    路方向是紅燈，應該有過一段時間後才看到異議人車子違規
    左轉，當時我一人執勤，穿制服，沒有設攔檢點，當時沒有
    什麼車，車流量很少，異議人違規左轉後騎到距離我不到10
    公尺處，我有上前持指揮棒示意異議人要停車，異議人就再
    迴轉，那裡是雙向車道，異議人直接迴轉，當時車流量很少
    ，所以異議人直接迴轉，異議人一迴轉我就有再上前注意異
    議人車牌號碼，當天陰天，但下午4 點多天色還滿亮，沒有
    其他車子阻礙到我視線，所以有清楚記下車號，我回派出所
    後還有查車籍資料，確認是否是我剛才所看到的車子及顏色
    ；當時把車號記下來，有看到車子的外型，因為當天在該處
    只有這1 件逕行舉發違規行為，所以回去就查證；（問：騎
    士外貌？）我有記在舉發單上；（問：騎士男或女生？）不
    確定，但應該是短髮，所以沒有在舉發單上特別註記，穿著
    也無法判斷，如果是穿裙子我應該會特別注意等語（詳見本
    院98年度交聲字第4074卷〈下稱98交聲4074卷〉第20頁反面
    至第21頁）明確，並有臺北縣政府警察局98年2 月4 日北縣
    警交字第C00000000 、C00000000 號舉發違反道路交通管理
    事件通知單各1 紙、現場圖1 紙（詳見本院98交聲4074卷第
    10 、23 頁）在卷可稽；且衡諸證人乙○○與異議人素不相
    識，自無仇隙怨懟，應無虛詞構陷異議人之理，且證人乙○
    ○所述前開情狀明確，並參酌證人乙○○證稱：我從事路口
    攔停勤務經驗約1 年；（問：之前有無逕行舉發而記錯車號
    情形？）只要是逕行舉發，我回去查得車款、顏色如有不符
    ，我不會開單，像本件並無此情形，所以我才會開單等語（
    詳見98交聲4074卷第21頁）至明，是證人乙○○擔任員警且
    從事制單舉發之時間已有1 年，而前開違規地點與員警所站
    立之位置僅距離甚近，且無其他阻礙證人乙○○證人無法辨
    識及目擊該路口號誌燈號、車號之情狀，證人乙○○自無誤
    認之可能，且其所述亦核與前開事證相符，故證人乙○○前
    開證述，堪以採信。是以，異議人在客觀上確有上揭在禁止
    左轉路段迴車之違規行為及拒絕停車接受稽查而逃逸之行為
    ，殆無疑問。
(二)、異議人固辯稱：罰單所載之違規時間，伊騎乘該機車在宜蘭
    云云，然參酌證人乙○○證稱：舉發地點與異議人之戶籍地
    相當近，異議人的戶籍地是在新興街19巷，是在八德街與新
    興街相距大約100 公尺（在現場圖上註記），新興街是跟佳
    園路平行，跟八德街交叉等語（詳見98交聲4074卷第21頁）
    ，核與地圖所示相符（詳見98交聲4074卷第25、26頁）附卷
    可證，是前開舉發地點與異議人頗有地緣關係；又異議人既
    已提出本件異議，並認其並未於前開違規地點出現者，何以
    未能先予查明其於斯時之行蹤或其他提出不在場證明？且苟
    以騎乘輕型機車從臺北縣樹林市至宜蘭縣者，兩地距離差距
    甚遠，顯與常情不合，是異議人空言否認前開違規行為，顯
    係推諉卸責之詞，不足採信。
(三)、又按行為人之交通違規行為，其以科學儀器照相採證者，固
    然足以據為交通違規事實之證明，可杜爭議，進一步保障人
    民權益。惟警察執行交通違規事項繁瑣、態樣甚夥，違規情
    形一過即逝，並非長期存在，礙於違規事件稍縱即逝之特性
    ，實在無法於有交通違規同時，全部得以即時利用科學儀器
    ，取得證據資料。且立法者亦未明文限制或排除「舉發警員
    目睹、耳聞」之證據能力，或其證述內容對於違規事實之證
    明力，則取締員警就交通違規事實之親身經歷見聞，當亦足
    可恃為此類交通事件違規事實之證據，而要非所有交通違規
    事件倘未經科學儀器照相採證即一概不能恃以認定。本件既
    經證人即舉發之員警乙○○於執勤時依法舉發，並於本院具
    結明確，就違規情形清楚描述，況證人乙○○證稱：當時沒
    有無拍照或其他採證行為，因當時只有我一人執勤；該路口
    沒有里辦公室設的監視器，警方所設的監視器是設在我執勤
    處的對向車道，只能拍得到該車道情形，也沒有辦法拍到異
    議人路口違規情形，且該監視器畫面只保留15天，異議人申
    訴時已逾期，沒辦法再調等語（詳見本院98交聲4074卷第21
    頁）綦詳，故員警雖無及時拍攝違規採證照片，惟員警為執
    行交通勤務之公務員，通常多具有一定之考選資格與專業訓
    練，其執行之對象又係不特定之大眾，故其立場經立法機關
    推定，應具有客觀、中正與公平之特質，而無故意偏頗之虞
    ，是此種逕由公務員所為之事實認定，除非有故意或過失侵
    害人民權利之情形，或處分本身有重大明顯之瑕疵而應予撤
    銷者外，否則本於行政目的達成之必要與公權力之尊重、公
    信力之維持，司法機關通常亦多予尊重，以秉持行政、司法
    相互合作、制衡之原理，共同維護國家機能之正常運行。是
    異議人辯稱：員警未提出照片或錄影云云，即屬無據。
四、綜上所述，異議人於上開時、地，騎乘該機車闖紅燈之違規
    行為，及拒絕停車接受稽查而逃逸之行為屬實，原處分機關
    據以援引前揭規定，裁處罰鍰4,500 元、6,000 元，並各記
    違規點數3 、1 點，於法並無不當。故本件異議為無理由，
    應予駁回。
據上論斷，應依道路交通案件處理辦法第19條，裁定如主文。
中    華    民    國    98    年    12    月    30    日
                  交通法庭法  官  饒金鳳
以上正本證明與原本無異。
如不服本裁定應於送達後5 日內向本院提出抗告狀。
                          書記官  王春森
中    華    民    國    98    年    12    月    30    日

司法院資訊處製作；財團法人民間司法改革基金會備份。
